臺灣高雄地方法院刑事判決　　　　　　　　　　　　　　九十三年度自字第七二號
　　自　訴　人　統固實業有限公司
　　代　表　人　丙○○
　　自訴代理人　黃振銘律師
　　被　　　告　甲○○
　　　　　　　　己○○○
　　　　　　　　戊○○
　　　　　　　　丁○○
右列被告等因詐欺案件，經自訴人提起自訴，本院判決如左：
    主文
甲○○、己○○○、戊○○、丁○○，均無罪。
    理  由
一、本件自訴意旨略以：被告甲○○意圖為自己不法之所有，明知其財力不佳且無意
    付款，竟基於概括犯意，自民國九十二年二月間起自同年六月止，以雄賢企業有
    限公司名義，向自訴人統固實業有限公司，聲稱接獲大批訂單，先後多次持如附
    表所示支票十五紙，佯稱上揭支票均係其向客戶所收取之有交易實績之客票，自
    訴人因而陷於錯誤，將價值新台幣（下同）三百二十六萬零四元之塑合板、纖維
    板製品賣予被告，而被告得手後將貨品轉賣，貨款並已收取。嗣自訴人依票載發
    票日期，將附表所示支票提示，卻均不獲兌現，自訴人自此始知受騙。另被告己○○○、戊○○及丁○○等人，明知渠等與被告甲○○間，並無買賣交易之事實
    ，竟與被告甲○○基於犯意聯絡，分別至金融機關開戶後，分別將如附表所示之
    支票交予被告甲○○，供被告甲○○向自訴人行騙，因認被告甲○○等四人共同
    犯有刑法第三百三十九條第一項之詐欺罪嫌云云。
二、惟按犯罪事實應依證據認定之，無證據不得認定犯罪事實，刑事訴訟法第一百五
    十四條第二項定有明文。且認定不利於被告之事實，須依積極證據，苟積極證據
  不足為不利於被告事實之認定時，即應為有利於被告之認定，更不必有何有利之
    證據（最高法院三十年度上字第八一六號判例參照）。次按刑法第三百三十九條
    第一項之詐欺罪，必須行為人自始基於不法所有之意圖，以詐術使人交付財物，
    始能構成，合先敘明。
三、被告戊○○、丁○○經合法傳喚，無正當理由不到庭答辯，另訊據被告甲○○固
    不否認其有向自訴人購買上揭貨品，並交付如附表所列支票以支付貨款；被告己○○○自承如附表編號六至編號十二所示支票為其所簽發之事實，惟均堅決否認
    有何自訴人所指詐欺犯行，被告甲○○辯稱：伊和自訴人公司已交易十幾年，交
    易金額已累積上千萬元，之前伊是和林金城（原係自訴人公司之負責人）交易，
    並交付客票，他也都有收，本案伊自九十二年二月起向自訴人買貨，交易金額約
    四、五百萬元，伊交給自訴人的支票不只附表所列的十五張，有些有兌現，而附
    表的支票退票是因為伊被別人倒，週轉不靈才退票，伊沒有故意欺騙自訴人等語
    ，被告己○○○則辯稱：甲○○係伊大哥，伊借支票給甲○○支付貨款，他在九
    十二年六月間開始週轉不靈，因為被別人倒帳才付不出錢，伊只是單純借票給甲○○，沒有共同詐欺等語。自訴人認被告等涉犯上揭共同詐欺犯行，係以其提出
    之如附表所示支票及退票理由單影本各十五紙及證人乙○○之證詞，為其論罪之
    依據，惟查：
  （一）被告甲○○已自承其確有於右揭時地向自訴人買貨，並交付如附表所示支票
        予自訴人之事實，而自訴人所提出如附表所示支票及退票理由單影本各十五
        紙，雖分別因存款不足及拒絕往來戶而不獲兌現，惟僅能證明被告甲○○事
        後未依約付款之事實，並不能因此遽認被告甲○○向自訴人購買貨品時，主
        觀上即有詐欺之故意。
  （二）另證人乙○○於本院審理中證稱：伊擔任自訴人公司經理，負責經銷業務，
        被告甲○○與自訴人自九十一年十月就開始有交易，當初談交易時有以客票
        作為付款條件，後來才發現他把不是交易所得的客票拿給我，被告甲○○之
        前係和伊弟弟林金城接洽等語，惟證人上揭證詞亦僅能證明被告甲○○有向
        自訴人買貨後，未依約付款之事實，而自訴人雖主張被告未交付有交易事實
        之客票予伊，為其詐欺之手段云云，惟查，被告甲○○於本院審理中已否認
        其與自訴人交易時，必須交付有交易事實客票之約定，且證人乙○○於本院
        審理中證稱：對此點雙方僅係口頭約定等語，自訴人亦未提出其他證明以佐
        其說，自不能僅憑自訴人單方指訴即認其所述為真。況衡諸常情，支票僅係
        做為支付款項之工具，一般商場上交易，賣方接受對方以客票（即買方並非
        發票人）付款，應係信任買方有一定之支付能力，且為避免遭退票之風險，
        應會自行向付款銀行查詢支票之票信，或要求對方在支票上背書，讓其擔負
        背書人之責任以示負責，而非如自訴人所稱該張支票須有交易事實云云，且
        縱認被告甲○○所交付之支票係經由交易所取得，難道自訴人即因此信任該
        張支票可以兌現，被告甲○○因而不必背書，其亦不必查詢該張支票之票信
        ？是自訴人上揭指訴顯不合常理，不足為採。
  （三）被告甲○○所辯稱：本案伊自九十二年二月起向自訴人買貨，交易金額約四
        、五百萬元，伊所交付予自訴人的支票不只附表所列的十五張，有些有兌現
        等語，業據其提出現金支出傳票及支票影本各四紙為證，證人乙○○於本院
        審理中對此僅證述：伊不清楚，須回去查證等語，並未予以否認，且被告甲○○亦供稱：伊均有在附表所列編號一至編號十二之支票上背書等語，證人
        乙○○於本院審理中亦證稱：依慣例應有背書等語，是被告甲○○與自訴人
        交易買賣貨物時，所交付之支票已有部分兌現，並非全部均遭退票，且被告
        甲○○均在支票上背書，以擔負背書人之責任，足認被告甲○○並未刻意逃
        避其付款人之義務，且未全部拒絕付款。又被告甲○○所辯稱：伊係遭人倒
        帳，週轉不靈才無法付款等語，核與被告己○○○所述上揭情節相符，且經
        被告甲○○提出支票影本一批為證，尚堪採信，是被告甲○○向自訴人買貨
        後，係因事後遭人倒帳，週轉不轉始無力支付票款，自難認其於購買貨物之
        初，即有詐欺之故意。
  （四）至於被告己○○○、戊○○及丁○○部分，渠等三人僅係如附表所示支票之
        發票人，並未與自訴人進行交易，且被告甲○○並無詐欺之故意，已如前述
        ，自不能僅因渠等所簽發之支票嗣後經退票，即認與被告甲○○有何詐欺之
        犯意聯絡或行為分擔。
  （五）綜上所述，自訴人所提上揭證據均不足以證明被告甲○○等四人有其所指詐
        欺犯行，不能證明犯罪，依法應諭知被告等四人無罪之判決。
四、被告戊○○及丁○○，經本院合法傳喚，無正當理由未到庭，惟本院認其二人應
    諭知無罪，爰不待其陳述逕行判決，併此敘明。
據上論斷，應依刑事訴訟法第三百零一條第一項前段、第三百零六條，判決如主文。
中      華      民      國      九十三      年    九    月    二十九    日
                                     臺灣高雄地方法院刑事第十四庭
                                            審判長法  官   李淑惠
                                                  法  官   黃呈熹
                                                  法  官   呂憲雄
右正本證明與原本無異。
如不服本判決，應於判決送達後十日內，向本院提出上訴狀。
                                                  書記官   蔡妮君
中      華      民      國      九十三      年    九    月    二十九    日
附表：
┌──┬────┬──────────┬─────────┬───────────┐
│編號│發票人  │發票日              │票面金額（新台幣）│ 退票原因             │
├──┼────┼──────────┼─────────┼───────────┤
│一  │戊○○  │九十二年六月十五日 │四萬五千一百元    │ 存款不足             │
├──┼────┼──────────┼─────────┼───────────┤
│二  │戊○○  │九十二年六月三十日  │十六萬元          │ 存款不足及拒絕往來戶 │
├──┼────┼──────────┼─────────┼───────────┤
│三  │戊○○  │九十二年七月十日    │十八萬元          │ 存款不足及拒絕往來戶 │
├──┼────┼──────────┼─────────┼───────────┤
│四  │戊○○  │九十二年七月三十一日│十九萬元          │ 存款不足及拒絕往來戶 │
├──┼────┼──────────┼─────────┼───────────┤
│五  │丁○○  │九十二年八月十五日  │十五萬八千元      │ 存款不足及拒絕往來戶 │
├──┼────┼──────────┼─────────┼───────────┤
│六  │己○○○│九十二年六月三十日  │二十六萬五千元    │ 存款不足             │
├──┼────┼──────────┼─────────┼───────────┤
│七  │己○○○│九十二年七月十日    │二十四萬五千元    │ 存款不足             │
├──┼────┼──────────┼─────────┼───────────┤
│八  │己○○○│九十二年七月二十五日│三十二萬元        │ 存款不足及拒絕往來戶 │
├──┼────┼──────────┼─────────┼───────────┤
│九  │己○○○│九十二年七月三十一日│三十五萬一千元    │ 存款不足及拒絕往來戶 │
├──┼────┼──────────┼─────────┼───────────┤
│十  │己○○○│九十二年八月十五日  │十四萬元          │ 拒絕往來戶           │
├──┼────┼──────────┼─────────┼───────────┤
│十一│己○○○│九十二年八月二十日  │十四萬元          │ 存款不足及拒絕往來戶 │
├──┼────┼──────────┼─────────┼───────────┤
│十二│己○○○│九十二年八月十日    │十四萬元          │ 存款不足及拒絕往來戶 │
├──┼────┼──────────┼─────────┼───────────┤
│十三│甲○○  │九十三年一月三十一日│三十萬五千元      │ 存款不足及拒絕往來戶 │
├──┼────┼──────────┼─────────┼───────────┤
│十四│甲○○  │九十三年二月二十九日│三十萬五千元      │ 存款不足及拒絕往來戶 │
├──┼────┼──────────┼─────────┼───────────┤
│十五│甲○○  │九十三年三月三十一日│三十一萬五千九百零│ 存款不足及拒絕往來戶 │
│    │        │                    │四元              │                      │
└──┴────┴──────────┴─────────┴───────────┘
